---
title: "Examen Final"
output: github_document
---

# Importamos tabla de datos
```{r}
library(readxl)
datos<- read_excel("C:/Users/user/Desktop/af.xlsx")
```
# Tipificacion o estandarizacion de variables
la tipificacion permite que todas las variables metricas gocen de una misma unidad de medida estadistica.
```{r}
datost<- datos #crear una nueva base de datos o data frame
datost<- scale(datost, center= T, scale= T)
datost<- as.data.frame(datost)
```
#NORMALIDAD multivariante
H0: Normalidad multivariante
H1: No normalidad multivariante
confianza= 95%
Alfa= 5% = 0,05
P value > alfa: no se rechaza la H0 (Normalidad)
P value < alfa: se rechaza la H0 (No normalidad)
```{r}
library(MVN)
mvn(datost[2:7])
```
como el P value > alfa, no se rechaza la H0, por lo tanto, existe normalidad multivariante.

# MATRIZ DE CORRELACIONES
H0: correlacion = 0 (no hay correlacion)
H1: correlacion diferente de 0 (si hay correlacion)

Cuando no se rechaza H0, no se aplica AFE.
se rehace H0, si para aplicar AFE.
```{r}
library(psych)
corr.test(datost[,2:7])
correlaciones<- corr.test(datost[,2:7]) # se crea la matriz de correlaciones
correlaciones$r #matriz de correlaciones
r <- as.matrix(correlaciones$r)
```
Alfa= 0,05
P value > alfa: no se rechaza H0
P value < alfa: se rechaza H0, estamos en esta situacion, por lo tanto, si es aplicable el analisis factorial Exploratorio

# Indicadores de aplicabilidad del AFE (Bondad del ajuste)
## contraste de esfericidad de Bartlett
H0: las correlaciones teoricas entre cada par de variables es nulo
H1: las correlaciones teoricas entre cada par de variables no es nulo

P value > alfa: no se aplica el AFE (no se rechaza H0)
P value < alfa: si se aplica el AFE (se rechaza H0)
```{r}
dim(datost) #tamaño de la muestra= 30 personas
cortest.bartlett(r, n= 30)

```
como el P value es menor a alfa, se rechaza la H0, por lo tanto, las correlaciones teoricas entre cada par de variables es nulo, es decir, si es aplicable el analisis factorial exploratorio(AFE).

## MEDIDA DE ADECUACION MUESTRAL DE KAISER, MEYER Y OKLIN (KMO)
estudia variable por variable, si son o no aceptadas en el modelo para hacer AFE.(que variables elimino o mantengo)
se mantiene una variable en el modelo, si el KMO es igual o mayor a 0,7.
se elimina una variable del modelo, si el KMO es menor a 0,7
```{r}
KMO(r)
```
KMO= 0,37 el modelo es unacceptable
```{r}
fa.parallel(r, fm= "pa", n.obs = 30, ylabel = "E igenvalues")
```
con el metodo de los ejes principales se extraeria 0 factor
## metodo de las componentes principales
```{r}
fa.parallel(r, fm= "pc", n.obs = 30, ylabel = "E ingevalues")

```
con el metodo de las componentes principales se recomienda extraer 0 factor

## Metodo de la maxima verosimilitud
```{r}
fa.parallel(r, fm= "ml", n.obs = 30, ylabel = "E igenvalues")
```
con el metodo de la maxima verosimilitud se recomienda extraer 0 factor

## Metodo paralelo con  interacciones
```{r}


```

